臺灣桃園地方法院刑事判決
111年度訴緝字第3號
公  訴  人  臺灣桃園地方檢察署檢察官
被      告  陳全華

                    籍設新北○○○○○○○○○          居桃園市○○區○○路000巷0弄00號

指定辯護人  本院公設辯護人彭詩雯
上列被告因搶奪案件，經檢察官提起公訴（105年度偵字第7596
號），本院判決如下：
    主  文
陳全華犯加重搶奪罪，處有期徒刑壹年貳月。
未扣案犯罪所得新臺幣壹仟貳佰元及收銀機之鐵盒壹個均沒收，
於全部或一部不能沒收或不宜執行沒收時，追徵其價額。
    事  實
一、陳全華意圖為自己不法之所有，基於搶奪之犯意，於民國10
    5年3月16日凌晨3時30分許，騎乘不知情之許盛松所有車牌
    號碼000-000號普通輕型機車，至桃園市○○區○○路00號OK便
    利商店門市，將該機車停於該店外，身著藍色單件式長雨衣
    ，頭戴粉紅色半罩式安全帽，口戴深色口罩，左手戴深色手
    套，右手持所攜帶客觀上具有危險性刀刃長約20公分刀柄長
    約10餘公分之兇器切肉刀1把走進該店內，由該店櫃檯前走
    道，走向獨在該店櫃臺旁整理物品背向走道之該店店長林哲
    聖，在其走向林哲聖過程中，以右手將雨衣遮掩客觀上具有
    危險性上開切肉刀1把拿出後，微向上舉逐漸靠近林哲聖背
    後，左手則伸向林哲聖右肩頸部位，林哲聖於此時轉身見狀
    ，即以其雙手將陳全華推開，陳全華被推開時，其持刀之右
    手落下觸及置於櫃檯邊茶葉蛋鍋子及物品，使茶葉蛋鍋子與
    部分物品，由櫃檯上掉落於地面或櫃檯旁之紙箱內，林哲聖
    於將陳全華推開後跑離櫃檯，跑至店內貨架間之走道，陳全
    華仍右手持刀以臺語對著林哲聖方向稱：「你給我過來！」
    ，並向林哲聖方向移動，一面走一面說：「你不要動」、「
    錢給我就好，我不會傷人，錢給我就好」。林哲聖在店內走
    道邊跑邊說「你自己拿」，陳全華手指收銀機對林哲聖稱：
    「打不開」，再走到收銀機旁指著收銀機稱：「怎麼開？」
    、「我也不會動你」、「你進來」等語。林哲聖則趁機向店
    門口移動，邊向陳全華稱：「我也不會用」、「我不會開」
    等語，到達門口邊時，趁隙跑出店外。陳全華追出店外，騎
    乘上開機車要追林哲聖，並對著林哲聖方向大聲喊稱：「你
    如果讓我抓到你就死定了」云云，見林哲聖已跑至距該便利
    商店有數間店面之遠處，陳全華騎機車僅追一小段距離又折
    返回，林哲聖則回頭觀看陳全華動向，並看到陳全華又進入
    店內後。陳全華乘林哲聖尚未折回該店不及防備之際，拔取
    該店收銀機上內有現新臺幣（下同）1,200元之鐵盒1個，將
    該鐵盒與其內現金一併攜離該店，騎乘上開機車逃離。經林
    哲聖報警，經警循線查獲。
二、案經桃園市政府警察局中壢分局移送臺灣桃園地方檢察署檢
    察官偵查起訴。
    理  由
一、本件援引之供述及非供述證據，均係依法定方式取得，並經
    本院於審理期日踐行合法之調查，被告、辯護人、檢察官就
    本院援引之供述及非供述證據，迄本件言詞辯論終結前，均
    未爭執其證據能力。自均有證據能力，而得採為判決之基礎
    。
二、被告陳全華於警詢、檢察官訊問、本院準備程序、審理中坦
    承其於前開時、地，以前開裝扮，攜帶上開刀子進入上開店
    內，而拿走該店內上開收銀機上之鐵盒1個與其內之現款約1
    ,200元後離開該店等情，並經被害人林哲聖於警詢、本院訊
    問時指述被告前開犯罪情節甚詳，且有扣案之上開安全帽1
    頂（含安全帽內襯1個及安全帽帶1個）、案發後發現扣案安
    全帽1頂、上開機車及埋伏查獲被告與追查贓證物等情之照
    片15張、監視器錄影光碟1片、監視器錄影畫面翻拍照片33
    張可稽。又本院就上開監視器錄影光碟1片其中超商監視器
    錄影畫面勘驗結果：被告頭戴粉紅色半罩式安全帽、戴黑色
    口罩、身穿藍色單件式長雨衣從超商門口進入，走向當時正
    背對著被告於櫃檯旁整理物品之被害人，同時以右手（左手
    則戴深色手套）從依內拿出1把切肉刀靠近被害人頭臉部位
    ，並以左手伸向被害人右肩頸部，被害人轉身見狀，即以雙
    手推被告，將被告推離，被告（右）手持之刀落下，導致櫃
    檯旁茶葉蛋桶（應為裝茶葉蛋之鍋子）與桶旁部分器具掉落
    。被害人於此時趁隙逃跑，。被告仍持刀朝向被害人以臺語
    對被害人稱：「你給我過來！」，並持刀朝被害人方向移動
    ，向被害人稱：「你不要動」、「錢給我就好，我不會傷人
    ，錢給我就好」。被害人在店內走道邊跑邊說「你自己拿」
    ，被告手指收銀機對被害人稱：「打不開」，再走到收銀機
    旁指著收銀機稱：「怎麼開？」、「我也不會動你」、「你
    進來」等語。被害人趁機邊向店門口移動，邊向被告稱：「
    我也不會用」、「我不會開」等語，到達門口邊時，趁隙跑
    出店外，被告追出店外。被告又騎乘上開機車返店內，取出
    收銀機之鐵盒1個後騎機車離開等情，此部分並有該店監視
    器錄影畫面翻拍照片9張可佐。按強盜罪之構成，以其所實
    施之強暴、脅迫，在客觀上已達於使人不能抗拒之程度為必
    要（最高法院29年上字第3003號判例意旨參考）。被告進入
    上開店內，拿出上開客觀上具危險性之刀子，走近背對被告
    之被害人，於靠近被害人時，被害人轉身見及，即以雙手推
    開被告，跑至店內他處，再趁隙跑出店外，被告雖追出店外
    時，已與被害人有相當距離，被告即乘被害人在較遠處不及
    防備之際，而拿取被害人所持有之上開物品離去，以當時情
    形，其行為在客觀上，尚未達於使被害人不能抗拒之程度，
    而被告行為時，係持客觀上具有危險性之上開刀子而為，自
    應構成攜帶兇器搶奪罪，而非構成加重強盜罪。事證已經明
    確，被告犯行堪予認定。
三、被告犯搶奪罪而有刑法第321條第1項第3款之情形，其所為
    係犯刑法第326條第1項之攜帶兇器搶奪罪。公訴人認被告係
    犯刑法第330條第1項之攜帶兇器強盜罪嫌云云，依上開說明
    ，因未審酌及被告行為在客觀上尚未達於使人不能抗拒之程
    度，起訴法條尚有未洽，應予變更。被告於101 年間，因賭
    博案件，經臺灣臺北地方法院判處有期徒刑6月確定，於102
    年8月29日執行完畢，有臺灣桃園地方檢察署刑案資料查註
    紀錄表、臺灣高等法院被告前案紀錄表各01份可按。其於受
    此有期徒刑執行完畢後，五年以內故意再犯有期徒刑以上本
    件之罪，為累犯，審酌被告此部分執行完畢之罪，為賭博罪
    ，與本件被告所犯加重搶奪罪，罪質迥異，難認被告具有特
    別惡性，衡之比例原則與罪刑相當原則，認尚無依累犯規定
    加重其刑之必要，不予加重其刑，公訴人請求依累犯加重其
    刑，難依所請。審酌被告攜帶客觀上具有危險性之兇器即上
    開刀子，以前開方式，搶奪被害人上開財物，所得財物價值
    不高，而所搶奪之財物，未經起獲等犯罪情節與所生危害程
    度，犯後後未與被害人和解，又未賠償被害人損害，其警詢
    自陳國中畢業（其個人戶籍資料查詢結果之教育程度註記載
    為高中畢業），職業廚師，家庭經濟狀況貧寒等智識程度、
    生活狀況及其他一切情狀，量處如主文所示之刑。未扣案犯
    罪所得現金1,200元與收銀機之鐵盒1個，為被告犯上開之罪
    之所得，屬被告所有，應依刑法第38條之1第1項前段、第三
    項規定諭知沒收，於全部或一部不能沒收或不宜執行沒收時
    ，追徵其價額。扣案之安全帽1頂與未扣案之雨衣1件、口罩
    1個、手套1隻、切肉刀1支，雖分別為被告本件犯搶奪罪，
    所穿戴掩飾身體特徵之物或所攜帶之兇器，為被告供犯罪所
    用之物，惟其中切肉刀1支，被告於檢察官訊問、本院審理
    中均陳稱：該刀子係不知情之友人所有，業經其丟棄未起獲
    等情，非屬被告所有之物，不得宣告沒收，扣案之安全帽1
    頂與未扣案之雨衣1件、口罩1個、手套1隻，不能證明屬被
    告所有，且該安全帽1頂、雨衣1件、口罩1個、手套1隻，被
    告於犯後均已丟棄，據被告於警詢陳明，縱原屬其所有，亦
    經其拋棄所有權，已非屬其所有，雖安全帽嗣經警起獲，該
    安全帽與雨衣1件、口罩1個、手套1隻，均不予宣告沒收。
四、公訴意旨另以：被告前開行為，除有取得有罪部分之財物外
    ，另有取得現金563元云云，認此亦屬被告犯罪行為所取得
    者。惟查被告於警詢、檢察官訊問、本院準備程序、審理中
    均陳明所得財物現金部分僅有罪部分之1,200元等情，被害
    人於警詢雖指及此部分金額，惟就此被害人並未曾提出足以
    佐證之依據，而依公訴人所舉前開證據，亦無法證明及此。
    因此部分若成立，與有罪部分為單純一罪關係，不另為無罪
    之諭知。
五、據上論斷，應依刑事訴訟法第299條第1項前段、第300條，
    刑法第326條第1項、第38條之1第1項前段、第3項，判決如
    主文。
本案經檢察官廖晟哲提起公訴，經檢察官黃翎樵到庭執行職務。
中    華    民    國   111    年    4    月    18     日
                        臺灣桃園地方法院刑事第3庭
                            審判長法  官  謝順輝
                                  法  官  呂秉炎
                                  法  官  林莆晉

以上正本證明與原本無異。
如不服本判決應於收受判決後20日內向本院提出上訴書狀，並應
敘述具體理由。其未敘述上訴理由者，應於上訴期間屆滿後20日
內向本院補提理由書。（上訴書狀、上訴理由書狀，均須按他造
當事人之人數附具繕本，勿逕送上級法院）。
                                  書記官　陳淑瓊

中    華    民    國   111    年    4    月    18     日
附錄本案所犯法條：
中華民國刑法第326條
犯前條第1項之罪，而有第321條第1項各款情形之一者，處1年以
上7年以下有期徒刑。
前項之未遂犯罰之。